【裁判字號】    98,台上,7377
【裁判日期】    981210
【裁判案由】    偽造有價證券
【裁判全文】
最高法院刑事判決            九十八年度台上字第七三七七號
上  訴  人  甲○○
上列上訴人因偽造有價證券案件，不服台灣高等法院高雄分院中
華民國九十六年十一月十五日第二審判決（九十六年度上訴字第
一○八○號，起訴案號：台灣高雄地方法院檢察署九十五年度偵
緝字第二八七號、第二八八號，第一審判決及原判決均漏載後者
案號），提起上訴，本院判決如下：
    主  文
上訴駁回。
    理  由
按刑事訴訟法第三百七十七條規定，上訴於第三審法院，非以判
決違背法令為理由，不得為之。是提起第三審上訴，應以原判決
違背法令為理由，係屬法定要件。如果上訴理由書狀並未依據卷
內訴訟資料，具體指摘原判決不適用何種法則或如何適用不當，
或所指摘原判決違法情事，顯與法律規定得為第三審上訴理由之
違法情形，不相適合時，均應認其上訴為違背法律上之程式，予
以駁回。本件上訴人甲○○上訴意旨略稱：(一)、原判決依告訴人
吳念穎於警詢時、偵查中及蔣楊桂英在第一審之供述，即認定上
訴人有冒吳秋梓、蔣楊桂英名義簽發本票之犯行。惟除上開二人
之指述外，並無其他補強證據足證上訴人確有偽造吳秋梓、蔣楊
桂英之本票，原審在欠缺補強證據之情形下，僅憑上開二人之指
述，即認定上訴人有此部分之犯行，顯有違法。(二)、原判決以吳
念穎於警詢時之供述，距案發時間較近，即認其所陳具有較可信
之特別情況，但未敘明所憑之依據，已難謂當。況吳念穎於第一
審或原審時，均經傳未到，原審又如何判斷其在警詢時之供述具
有較可信之特別情況，原判決上開論述，不無可議。且吳念穎前
開在警詢時或偵查中之陳述，未予上訴人行使反對詰問權之機會
，自不具備適法之證據能力，其嗣在審判中經合法傳喚，故不到
庭，使上訴人無從對之為交互詰問，基於保障上訴人對質及詰問
權之憲法上基本權利，仍非可認有證據能力，原判決竟認吳念穎
在警詢之陳述有證據能力，於法自屬有違云云。
惟查：原判決綜合全案證據資料，本於事實審法院職權推理之作
用，認定上訴人確有先後冒用「吳秋梓」（即吳念穎）、蔣楊桂
英名義簽發如原判決附表（下稱附表）一所示之本票，持向乙○
○○行使之犯行。因而撤銷第一審之判決，依修正前刑法牽連犯
從一重改判論處上訴人連續意圖供行使之用，而偽造有價證券罪
刑（處有期徒刑三年六月），已詳細說明其採證認事之理由。所
為論斷，亦俱有卷證資料可資覆按。且查：刑事訴訟法第一百五
十九條之三第三款規定：被告以外之人於審判中有「滯留國外或
所在不明而無法傳喚或傳喚不到」情形者，其於檢察事務官、司
法警察官或司法警察調查中所為之陳述，經證明具有可信之特別
情況，且為證明犯罪事實之存否所必要者，得為證據。證人吳念
穎在第一審及原審迭經傳拘無著，嗣原審囑請高雄市政府警察局
三民第二分局代為送達吳念穎之審理傳票，據函覆吳念穎未居住
該送達地（住所地），且該處之房屋業被查封中（見原審卷第六
九頁、第七五頁），原審以吳念穎所在不明，因其先前在警詢時
及檢察事務官前之陳述，係自由意識下所為，具有較可信之特別
情況，且為證明上訴人偽造標單、附表一編號一所示本票等犯罪
事實存否所必要，而認「自有證據能力，得為證據」（見原判決
第二頁末三行至次頁第五行），按之刑事訴訟法第一百五十九條
之三第三款規定，要無不合。上訴意旨就吳念穎在警詢時及檢察
事務官調查中之陳述，究如何不具「可信性」、「必要性」之傳
聞法則例外要件，並未依據卷內資料具體指摘，徒以吳念穎審判
中均未到場，致無從對之為交互詰問云云，執以指摘原判決違法
，係就原判決已說明論述之事項，再漫為爭執，殊非上訴第三審
之適法理由。又證據之取捨及證據之證明力如何，由事實審法院
依其調查證據所得心證，本其確信自由判斷，茍不違反經驗法則
或論理法則，即難遽指違法。原判決已說明依憑吳念穎在警詢時
及偵查中之證言，蔣楊桂英、乙○○○在第一審之證詞，卷附之
互助會單、本票等證據，本於調查所得心證，分別定其取捨，而
憑以認定上訴人有偽造蔣楊桂英之標單及吳秋梓、蔣楊桂英名義
之本票等之依據及理由，此係事實審法院採證認事之職權行使，
自難遽指違法。茲上訴意旨對原審之論斷，既亦未依據卷內資料
，具體指摘有如何違背法令之情形，遽以原判決僅依吳念穎、蔣
楊桂英之片面指述為不利上訴人之判斷云云，據以指摘原判決違
法，係以主觀之自我說詞，對原審採證認事之適法職權行使，漫
事指摘，顯與法律規定得為第三審上訴理由之違法情形，不相適
合。其上訴違背法律上之程式，應予駁回。原判決認其牽連犯連
續詐欺取財等罪部分，核屬刑事訴訟法第三百七十六條第四款所
列不得上訴於第三審法院之罪名，牽連之偽造有價證券、行使偽
造私文書等重罪部分，上訴人之上訴既不合法，無從為實體上審
理，連續詐欺取財等輕罪部分，自亦無從適用審判不可分原則，
併同為實體上審判，亦應從程序上予以駁回。
據上論結，應依刑事訴訟法第三百九十五條前段，判決如主文。
中    華    民    國  九十八  年   十二   月    十    日
                      最高法院刑事第六庭
                          審判長法官  謝  俊  雄
                                法官  陳  世  雄
                                法官  魏  新  和
                                法官  吳  信  銘
                                法官  徐  文  亮
      本件正本證明與原本無異
                                      書  記  官
中    華    民    國  九十八  年   十二   月   十五   日
                                                Ａ


司法院資訊處製作；財團法人民間司法改革基金會備份。
